【裁判字號】    97,上易,2753
【裁判日期】    971106
【裁判案由】    竊盜
【裁判全文】
臺灣高等法院刑事判決                97年度上易字第2753號
上  訴  人  臺灣板橋地方法院檢察署檢察官
被      告  甲○○
上列上訴人因被告竊盜案件，不服臺灣板橋地方法院97年度易字
第2180號，中華民國97年9月30日第一審判決（起訴案號：臺灣
板橋地方法院檢察署97年度偵字第8745號），提起上訴，本院判
決如下：
    主  文
上訴駁回。
    理  由
一、按刑事訴訟法第350條、第361條、第362條、第367條規定，
    不服地方法院之第一審判決而上訴者，須提出上訴書狀，並
    應敘述具體理由，為上訴必備之程式；其所提出之書狀未敘
    述上訴理由，或僅曾以言詞陳述上訴理由者，均應於上訴期
    間屆滿後20日內補提理由書於第一審法院。惟原審法院對上
    訴書狀有無記載理由，僅應為形式上之審查，認有欠缺，且
    未據上訴人自行補正者，始應定期間先命補正，至於上訴理
    由是否具體，係屬第二審法院審查範圍，不在命補正之列（
    參照刑事訴訟法第361條之立法意旨 ）。倘上訴人已提出上
    訴理由，但所提非屬具體理由者，應由第二審法院以上訴不
    合法律上之程式，判決駁回之。而所謂具體理由，必係依據
    卷內既有訴訟資料或提出新事證，指摘或表明第一審判決有
    何採證認事、用法或量刑等足以影響判決本旨之不當或違法
    ，而構成應予撤銷之具體事由，始克當之；倘僅泛言原判決
    認定事實錯誤、違背法令、量刑失之過重或輕縱，而未依上
    揭意旨指出具體事由，或形式上雖已指出具體事由，然該事
    由縱使屬實，亦不足以認為原判決有何不當或違法者，皆難
    謂係具體理由，俾與第二審上訴制度旨在請求第二審法院撤
    銷、變更第一審不當或違法之判決，以實現個案救濟之立法
    目的相契合，並節制濫行上訴（最高法院97年度台上字第89
    2號裁判意旨參照）。
二、經查，本件原判決認：(一)證人即告訴人既未於失竊時在場，
    其證詞即難為被告不利之認定。且其所述被告之情，於事理
    上固有可疑之處，但該等間接證據仍無從推論出被告有竊盜
    此一直接事實，至多僅能推論出被告形跡與常人稍嫌有異此
    一間接事實而已，是並不得以之即為被告不利之認定。(二)於
    原審法院審理中告訴人已稱其所失竊之戒指並無寶石，是被
    告於原審法院審理中雖非提出該顆有寶石之戒指，仍不影響
    證人即告訴人所稱被告於審理中提出之戒指非其所有之證述
    ，亦不能證明被告所未提出之該戒指係告訴人所失竊之戒指
    ，是並不得以證人王星之證述，即為不利於被告之認定。(三)
    由告訴人與被告之對話內容觀之，明顯可知當時二人正處於
    爭吵之中，是被告既係在生氣中所言，難認其有審判外自白
    之真意，自不得以被告該等言語，即為被告不利之認定。(四)
    檢察官雖以被告於警詢、偵查中之供述為被告犯罪之證據，
    然被告於警詢偵查中僅供述失竊之情節，並未述及自己有為
    竊盜之行為，是尚難以之為其不利之證據。(五)本件依卷內所
    存之證據，既無從認定被告有竊盜之犯行，自應為被告有利
    之認定，而為無罪之諭知。檢察官不服，提起上訴，其理由
    為：茲據告訴人具狀請求上訴，略以「民國97年1月1日案發
    日早上 9時許，房東管恩江曾見被告甲○○回到告訴人位在
    臺北縣泰山鄉○○路82巷8號1樓住處，被告於警詢時亦自承
    伊當日有到上開住處等語。又告訴人之前從未見過被告於審
    理中提出之金飾，應係被告將竊得之黃金變賣後另購得之。
    至於被告於案發後自承偷竊當時，被告與告訴人並未吵架，
    是被告於審判外之自白並非一時氣話」等語，因之請求本檢
    察官上訴，經核尚非顯無理由，爰依法提起上訴等語。惟按
    告訴人之告訴，目的在促使偵查權之發動，而案件之起訴或
    上訴，目的在案件之繫屬，亦即當事人與法院發生訴訟關係
    。因是訴訟程序中，其訴訟行為之評價原就不同，在偵查程
    序中，檢察官與告訴人純係單向關係，告訴人之作用在於提
    供檢察官犯罪之資料；而在審判程序中，法院與當事人（檢
    察官、被告）係三方關係，作用在釐清訴訟當事人間有關訴
    訟資料之爭執，進而判斷罪責之有無，告訴人充其量僅係訴
    訟關係人，並不在三方互動關係中。從而，案件進入審理程
    序後，檢察官單純引述告訴人之觀點或論述，做為訴訟攻防
    ，而非以當事人角色對證據價值為主觀之認知與判斷，如此
    易導致訴訟程序中訴訟主體定位不明，甚至影響被告防禦權
    之行使。本件檢察官上訴僅概括引述告訴人對原判決之意見
    陳述為理由，而非以檢察官自身參與訴訟，對證據能力之取
    捨，證明力有無違背經驗法則、論理法則之判斷，據以檢驗
    原判決有無違背法令，或提出新事證，具體指摘原判決有何
    不當，殊難認其上訴書狀所載與刑事訴訟法第361條第2項「
    應敘述具體理由」之要件相契合。揆諸上開說明，自非屬得
    上訴第二審之具體事由，應認本件上訴違背法律上程式，予
    以駁回，並不經言詞辯論為之。
據上論斷，應依刑事訴訟法第367條前段、第372條，判決如主文
。
中    華    民    國    97    年    11    月    6     日
                  刑事第二庭審判長法  官  洪光燦
                                  法  官  李麗玲
                                  法  官  宋明蒼
以上正本證明與原本無異。
不得上訴。
                                  書記官  駱麗君
中    華    民    國    97    年    11    月    6     日


司法院資訊處製作；財團法人民間司法改革基金會備份。
